臺灣新竹地方法院民事簡易判決
111年度竹北簡字第348號
原      告  林素妃  

被      告  周詳笙  
上列當事人間請求損害賠償事件，經原告提起刑事附帶民事訴訟
，由本院刑事庭裁定移送前來(110年度附民字第379號)，本院於
民國111年8月2日辯論終結，判決如下：
    主      文
被告應給付原告新臺幣壹拾玖萬柒仟玖佰柒拾貳元。
訴訟費用由被告負擔。
本判決得假執行。
    事實及理由
壹、程序方面：
　　本件被告經合法通知，未於言詞辯論期日到場，核無民事訴
    訟法第386條各款所列情形，爰依原告之聲請，由其一造辯
    論而為判決。
貳、實體方面：
一、原告主張：原告於民國109年年底前往金石堂網路書店購買
    文具，並以信用卡刷卡方式完成消費，卻於110年4月9日下
    午接獲詐騙集團電話，佯稱原告信用卡遭誤刷須依指示操作
    網路銀行以取消訂單云云，致原告陷於錯誤，依對方指示分
    別於110年4月9日18時38分許、40分許、51分許各匯款49,98
    7元及53分許匯款新臺幣(下同)48,011元，合計197,972元，
    至被告申設之中華郵政股份有限公司帳號000000-0-000000-
    0號帳戶(以下簡稱郵局帳戶)。又被告依其社會生活之通常
    經驗與智識思慮，應知悉一般人取得他人金融機構帳戶使用
    之行徑，常與財產犯罪密切相關，雖預見將金融機構帳戶之
    金融卡及密碼等物件交予不明人士使用，該帳戶即可能作為
    他人收受及提領詐欺取財等特定犯罪所得之用，而他人提領
    後亦將產生遮斷資金流動軌跡，掩飾、隱匿詐欺犯罪所得之
    去向，進而逃避國家追訴、處罰之效果，竟仍基於幫助洗錢
    及幫助詐欺取財之不確定故意，於110年4月7日，在新竹縣
    竹北市縣○○路000號之統一超商新縣福門市內，依通訊軟體
    「LINE」上暱稱「林暐書」之真實姓名年籍不詳之人指示，
    將其申設之郵局帳戶金融卡，寄送予「林暐書」指定之詐騙
    集團成員，密碼則透過「LINE」告知「林暐書」。嗣上開詐
    騙集團成員取得上開帳戶資料後，即意圖為自己不法之所有
    ，詐騙原告，使原告匯款至被告之郵局帳戶，旋遭人持本案
    帳戶金融卡至自動櫃員機輸入密碼提領一空，藉此製造金流
    斷點，以掩飾、隱匿上開詐欺犯罪所得之去向。是以，被告
    提供郵局帳戶金融卡予詐騙集團成員之行為確有侵害原告權
    利，自當對原告所受損害負賠償責任。為此，爰依侵權行為
    損害賠償之法律關係請求被告賠償原告所受之損害197,972
    元等語。並聲明：如主文第1項所示。
二、被告經合法通知，未於言詞辯論期日到場，亦未提出書狀作
    何聲明或陳述。　　
三、得心證之理由：
㈠、原告主張之前開事實，業據其提出與所述相符之郵政存簿儲
    金簿內頁明細、台北富邦商業銀行各類存款歷史對帳單等為
    證(見本院司簡調卷第53頁至第55頁)，並有本院110年度金
    訴字第236號、臺灣高等法院111年度上訴字第1806號刑事判
    決可參(見本院司簡調卷第13頁至第25頁、本院竹北簡字卷
    第21頁至第30頁)，復經本院依職權調閱本院110年度金訴字
    第236號刑事案件偵、審案卷核閱無訛。而被告雖於刑事案
    案偵、審期間否認具幫助詐欺、造成金流斷點之犯意，辯稱
    係因欲辦理貸款，始交付郵局帳戶金融卡及告知密碼予自稱
    「林暐書」之人云云；惟查，被告於交付帳戶時已屆33歲，
    且具有一般人智識及社會生活經驗，應明悉提供其所有金融
    帳戶金融卡及密碼予陌生人士使用，常與財產犯罪密切相關
    ，有可能會被犯罪集團所利用以遂行詐欺及隱匿財產之犯罪
    ，然被告在未確認「林暐書」真實身分及是否為合法代辦公
    司，並無任何可資信賴之基礎，且知悉對方係以製造虛偽不
    實之往來明細方式美化帳戶，仍執意交付郵局帳戶金融卡及
    告知密碼，不顧因此所生之犯罪危險。由此可見，被告顯已
    預見其交付郵局帳戶金融卡及告知密碼，可能遭人以該帳戶
    隱匿資金實際取得人之身分，作為詐欺犯罪之不法用途，卻
    因亟欲解決個人資金需求，不惜他人受騙，故足認其有幫助
    詐欺取財、幫助洗錢之不確定故意甚明。此外，被告所涉洗
    錢防制法等案件，經臺灣新竹地方檢察署檢察官以110年度
    偵字第6303號(併辦案號110年度偵字第8878號)提起公訴後
    ，經本院刑事庭於111年4月15日以110年度金訴字第236號認
    被告幫助犯洗錢防制法第14條第1項之洗錢罪，處有期徒刑3
    月、併科罰金2萬元；嗣被告不服提起上訴，經臺灣高等法
    院於111年7月26日以111年度上訴字第1806號駁回上訴，有
    上開刑事判決附卷可稽，自堪信原告前揭主張為真實。
㈡、按因故意或過失，不法侵害他人之權利者，負損害賠償責任
    ；數人共同不法侵害他人之權利者，連帶負損害賠償責任；
    不能知其中孰為加害人者，亦同；造意人及幫助人，視為共
    同行為人，民法第184條第1項前段、第185條第1項、第2項
    分別定有明文。又民事上之共同侵權行為與刑事上之共同正
    犯，其構成要件並不完全相同，共同侵權行為人間不以有意
    思聯絡為必要，若行為關連共同，亦足成立共同侵權行為。
    民法第185條第2項所謂視為共同行為人之幫助人，係指以積
    極的或消極的行為，對實施侵權行為人予以助力，促成其侵
    權行為之實施者而言，亦有最高法院101年度台抗字第493號
    民事裁定意旨可參。再按連帶債務之債權人，得對於債務人
    中之一人或數人或其全體，同時或先後請求全部或一部之給
    付；連帶債務未全部履行前，全體債務人仍負連帶責任，民
    法第273條規定甚明。查被告以前述方法將郵局帳戶金融卡
    交予詐騙集團所屬成員，並告知密碼，容任該詐騙集團成員
    持之作為詐騙原告及掩飾詐欺、洗錢等犯行之犯罪工具，且
    該詐騙集團成員實施上揭詐術，使原告陷於錯誤而依指示匯
    款，堪認被告確有幫助該詐騙集團成員詐取原告財物、幫助
    該詐騙集團洗錢之侵權行為，且該詐騙集團成員之行為與原
    告遭詐欺所受損害之間亦有相當因果關係。又依前述，幫助
    人視為共同行為人，被告與該詐騙集團成員即屬共同侵權行
    為人，對原告之損害，應負連帶賠償責任。再者，並無證據
    可供佐證原告所受損害，業經該詐騙集團成員賠償。是以，
    原告請求被告對於原告所受匯款197,972元之損害負賠償責
    任，洵屬有據。
㈢、綜上所述，原告依侵權行為損害賠償之法律關係，訴請被告
    給付197,972元，為有理由，應予准許。
四、本判決係就民事訴訟法第427條第1項訴訟適用簡易程序所為
    被告敗訴之判決，爰依同法第389條第1項第3款之規定，依
    職權宣告假執行。
五、訴訟費用負擔之依據：民事訴訟法第78條。　　　　　
中    華    民    國   111    年    8    月    23    日
                  竹北簡易庭  法  官  李宇璿
以上正本係照原本作成。
如對本判決上訴，須於判決送達後20日內向本院提出上訴狀。如
委任律師提起上訴者，應一併繳納上訴審裁判費。
中　　華　　民　　國　　111 　年　　8 　　月　　24　　日
                              書記官  王恬如